【裁判字號】    95,易,49
【裁判日期】    950718
【裁判案由】    著作權法
【裁判全文】
臺灣板橋地方法院刑事判決                95年度易字第49號
聲  請  人  臺灣板橋地方法院檢察署檢察官
被      告  丙○○
選任辯護人  粘舜權律師
上列被告因著作權法案件，經檢察官聲請簡易判決處刑（94年度
偵字第6534號），本院認不宜以簡易判決處刑，改依通常程序審
理，判決如下：
    主  文
丙○○無罪。
    理  由
一、檢察官原聲請簡易判決處刑意旨略以：被告丙○○係址設臺
    北縣樹林市○○路○段208 號「義順專業音響店」之負責人
    ，明知「世間人」、「世間路」、「問花」、「情深深」、
    「你是我兄弟」、「男人情女人心」、「吃苦當作吃補」、
    「真心只愛你」、「酒後吐真言」、「一生只有你」等十首
    歌曲，係豪記影視唱片有限公司（下稱豪記公司）享有著作
    財產權之音樂著作，非經豪記公司之授權或同意，不得擅自
    重製其著作物或散布侵害其著作財產權之重製物。詎被告竟
    基於侵害該公司著作財產權之概括犯意，自民國93年12月10
    日起，連續在上址店內，以新臺幣（下同）二萬九千九百元
    之價格，販售內錄有上開十首歌曲之點唱機予不特定人牟利
    。嗣為警於94年3 月10日下午2 時10分許，持搜索票在上址
    查獲，並扣得點將家點唱機一台、標價牌二面、歌本三張及
    遙控器一個等物，因認被告所為係犯著作權法第91條之1 第
    2 項（原聲請簡易判決處刑書誤載為同條第1 項，業經公訴
    檢察官當庭更正）之散布侵害著作財產權之重製物罪等語。
二、按犯罪事實應依證據認定之，無證據不得認定犯罪事實；又
    不能證明被告犯罪者，即應諭知無罪之判決，刑事訴訟法第
    154 條第2 項、第301 條第1 項分別定有明文。復按認定犯
    罪事實所憑之證據，雖不以直接證據為限，間接證據亦包括
    在內，然而無論直接證據或間接證據，其為訴訟上之證明，
    須於通常一般人均不致有所懷疑，而得確信其為真實之程度
    者，始得據為有罪之認定，倘其證明尚未達到此一程度，而
    有合理之懷疑存在時，即難遽採為不利被告之認定，最高法
    院88年度臺上字第954 號判決意旨可資參照。
三、本件檢察官認被告丙○○涉有前揭罪嫌，無非係以告訴代理
    人甲○○於警詢及偵查中向檢察事務官所為之指述、卷附點
    唱機畫面及現場翻拍照片十二幀、著作財產權讓與證明書影
    本十一份及上開扣案歌本三張、點將家點唱機一台、遙控器
    一個等物為其主要論據。訊據被告固坦承上開點將家點唱機
    為其所有，並置放於店內陳列架上，其內遭人灌錄上開十首
    歌曲等事實，惟堅決否認有散布侵害著作財產權重製物之犯
    行，辯稱：伊店裡所販賣之點將家點唱機機型僅有DCC6600K
    及DCC3300K，而扣案之點將家點唱機乃為DCC5500K機型，係
    伊於93年年中時購買來供家人自行使用，之所以會擺在店內
    陳列架上，係因其店面後方及二樓均為住家，平日家人即在
    店內用餐，而該點唱機亦係利用店內之設備，伊並未販賣扣
    案之點唱機，亦未灌錄上開十首歌曲至該點唱機內等語。
四、經查：
  (一)告訴代理人甲○○於警詢中及偵查中向檢察事務官所為之指
    述，係被告以外之人於審判外之陳述，依刑事訴訟法第159
    條第1 項規定，均不得作為證據。另證人乙○○於警詢中所
    為之證述，雖亦係被告以外之人於審判外所為之陳述，然經
    本院於審判期日調查證據時提示當事人後，迄至言詞辯論終
    結前，當事人均未表示異議，且本院衡諸證人乙○○為被告
    之店員，應無無端攀誣被告之理，其於警方搜索當日記憶猶
    新之際所為之證述，可信性甚高，如以之作為證據，應屬適
    當，依刑事訴訟法第159 條之5 規定，即得作為證據。
  (二)前揭扣案之點將家點唱機為被告所有，機型為DCC5500K，並
    經被告置放於上址店內之陳列架上，該點唱機未經豪記公司
    授權或同意，即遭人灌錄上開由豪記公司享有著作財產權之
    十首歌曲等情，業為被告所自承，核與證人乙○○於警詢、
    偵查及本院審理中所述相符，並有點唱機畫面及現場翻拍照
    片十二幀、著作財產權讓與證明書影本十一份附卷可稽，及
    前揭點將家點唱機一台、遙控器一個、歌本三張等物扣案可
    資佐證，復經本院當庭勘驗屬實（參見本院95年2 月24日準
    備程序筆錄第5 頁），是此部分之事實堪以認定，合先敘明
    。
  (三)扣案之標價牌二面經本院當庭勘驗結果，其中一面上載「點
    將家29900 型號DCC3300K」等字樣，另一面標價牌則載有「
    音霸32900DK-1 80G 」等字樣（參見上開本院準備程序筆錄
    第4 頁），其意顯為點將家DCC3300K機型點唱機之售價為二
    萬九千九百元，音霸DK-1機型內含80G 硬碟容量之點唱機售
    價為三萬二千九百元之意思，均非販售扣案點將家DCC5500K
    機型點唱機之標價牌。再由查獲當時拍攝現場陳列架之照片
    二幀觀之（參見94年度偵字第6534號偵查卷29頁），該陳列
    架上共有十三面標價牌之多，其中亦不見有販售扣案點將家
    DCC5500K機型點唱機之標價牌，是縱使被告確將扣案點將家
    DCC5500K機型點唱機與其他欲販售之點唱機置放於同一陳列
    架上，能否以此逕認被告有販賣該點唱機之意思，顯非無疑
    。而本件被告店內經查獲灌錄有非法重製歌曲之點唱機共有
    二台，證人乙○○於警詢中即已明確指出「點將家點唱機是
    老闆家人在使用（唱歌用的），音霸點唱機是賣的。」等語
    （參見上開偵查卷第15頁），核與其於本院審理中所證相符
    ，按證人乙○○若欲袒護被告，因現場僅查獲兩台點唱機有
    灌錄非法重製歌曲，數量不多，自可證稱兩台點唱機均係老
    闆即被告自用，然其卻明確指出點將家點唱機係被告家人自
    用，另台音霸點唱機方為販賣用（音霸點唱機部分業據檢察
    官為不起訴處分確定），可見其所證當無袒護被告之意，可
    信度自屬甚高。
  (四)再者，扣案點將家DCC5500K機型點唱機之機號經本院當庭勘
    驗結果為N00000000 號（參見上開準備程序筆錄第7 頁），
    而經本院函詢製造廠商點將家企業股份有限公司（下稱點將
    家公司）結果，該公司覆稱上開點唱機之保證書註冊聯業已
    寄回該公司註冊，有該公司95年3 月24日點法字第95032401
    號函一份附卷可稽，依該函所附之客戶電腦資料所示，購買
    日期為93年8 月28日，購買者為簡君茹即被告之妻。至於簡
    君茹係於何時將該保證書註冊聯寄回點將家公司部分，該公
    司雖已無從查知確切時間，然由該公司95年4 月21日點法字
    第95042101號函所附電腦建檔資料觀之，上開點唱機之客戶
    電腦資料建檔時間為93年9 月12日，可知該保證書至遲應於
    當日即寄達點將家公司，否則點將家公司如何建立該點唱機
    之客戶資料？（上開函文中雖覆稱建檔時間為94年9 月12日
    ，然該函所附電腦資料中係顯示2004/9/12 ，顯見該函中之
    94年應係年份換算錯誤。）而被告所開設者為音響專賣店，
    其所販售之點唱機因涉及廠商之售後服務對象及保固期間起
    算問題，自然須待售出時，方由客戶自填或店家代填保證書
    後寄予製造廠商，此為眾所皆知之交易常態，店家為維護消
    費者之權益，自不可能於向廠商進貨時，即填上店家自己之
    名字向廠商投遞保證書註冊，否則日後消費者豈會再購買該
    台已遭註冊之機器？本件警方到場搜索之日期為94年3 月10
    日，被告卻早於93年9 月12日之前即將保證書註冊聯寄出，
    並非查獲後為掩飾犯行方臨訟寄出，揆諸前揭說明，顯可徵
    上開點將家DCC5500K點唱機應確如被告所辯係供自己家人自
    用，而非供其販賣所用，亦無販賣之意圖，至為灼然。
  (五)又扣案點將家DCC5500K點唱機雖內含上開十首非法重製之歌
    曲，然因該台機器為被告及其家人所使用，並非被告個人專
    用，且購入後迄至查獲時已有半年之久，平日並置放店內之
    公開場所內，尚無證據證明為被告本人所灌錄，自亦難認被
    告有非法重製上開十首歌曲至該點唱機之行為，併此敘明。
五、綜上所述，上開扣案點將家DCC5500K點唱機雖內含上開十首
    非法重製之歌曲，且經被告置放於店內之陳列架上，然該台
    點唱機既經證明僅供被告及其家人自行使用，而除該點唱機
    外，復又查無其他積極證據可資證明被告有販賣或散布其他
    內含非法重製歌曲點唱機之行為，或意圖散布而公開陳列或
    持有之行為，自難認被告確有檢察官原聲請簡易判決處刑意
    旨所指散布侵害著作財產權重製物之犯行，揆諸前揭法條及
    判決意旨，其犯罪尚屬不能證明，依法自應諭知無罪之判決
    。
據上論斷，應依刑事訴訟法第301 條第1 項，判決如主文。
本件經檢察官涂永欽到庭執行職務。
中    華    民    國    95    年    7     月    18    日
                  刑事第十八庭審判長法  官 李幼妃
                                    法  官 鄭燕璘
                                    法  官 張紹省
以上正本證明與原本無異。
如不服本判決應於送達後十日內向本院提出上訴狀。
                                    書記官 周雅玲
中    華    民    國    95    年    7     月    18    日


司法院資訊處製作；財團法人民間司法改革基金會備份。
